【裁判字號】    97,上訴,516
【裁判日期】    970311
【裁判案由】    毒品危害防制條例
【裁判全文】
臺灣高等法院臺中分院刑事判決         97年度上訴字第516號
上  訴  人  臺灣臺中地方法院檢察署檢察官
被      告  甲○○
                    現於臺灣台中監獄另案執行中
上列上訴人因毒品危害防制條例案件，不服臺灣臺中地方法院96
年度訴字第2489號中華民國96年12月31日第一審判決（起訴案號
：臺灣臺中地方法院檢察署96年度毒偵字第3308號），提起上訴
，本院判決如下：
    主  文
原判決撤銷。
本件公訴不受理。
    理  由
一、公訴意旨認以：甲○○前於民國95年間因詐欺案件，經原審
    法院沙鹿簡易庭以95年度沙簡字第156號判決有期徒刑4月確
    定，於95年7月7日易科罰金執行完畢，詎仍不知悛悔警惕，
    復分別基於施用第一級毒品海洛因及第二級毒品安非他命之
    犯意，於96年5月23日晚間8時採尿起回溯4日內之某時，在
    臺中縣大肚鄉○○路○路旁等處，分別將海洛因摻水以針筒
    注射，及將安非他命點火燒烤吸聞所產生煙霧等方式，施用
    第一級毒品海洛因1次，及第二級毒品甲基安非他命1次，嗣
    於96年5月23日晚間7時許，為警在臺中縣龍井鄉○○村○○
    路與臨港東路口盤查，經其同意採尿送驗而查獲上情，因認
    被告涉犯毒品危害防制條例第10條第1項、第2項之施用第一
    級、第二毒品罪嫌等語。
二、惟按起訴之程序違背規定者，應諭知不受理判決；復按法院
    認應諭知免刑或免訴、不受理者，法院不得為協商判決；又
    依本編所為之科刑判決，不得上訴。但有第455條之4第1項
    第1款、第2款、第4款、第6款、第7款所定情形之一，或協
    商判決違反同條第2項之規定者，不在此限。刑事訴訟法第
    303條第1款、第307條、第455條之4第1項第7款、第455條之
    10第1項分別定有明文。次按另按毒品危害防制條例第20條
    第3項規定：依前項規定為觀察、勒戒或強制戒治執行完畢
    釋放後，5年後再犯第10條之罪者，適用本條前2項之規定。
    所謂「觀察、勒戒或強制戒治執行完畢」，並未明文限於初
    犯之觀察、勒戒或強制戒治執行完畢釋放5年後，再犯第10
    條之罪始得適用，是以解釋上自應以最近1次觀察、勒戒或
    強制戒治執行完畢之日計算其5年之戒斷期（最高法院96年
    度臺非字第123號判決參照）。故若施用毒品之行為人5年前
    雖曾經觀察勒戒或強制戒治執行完畢而為不起訴處分者，然
    於5年內則無上開觀察勒戒或強制戒治者，如其再犯前開條
    例第10條規定之施用毒品罪時，檢察官即應依上開條例第20
    條第1項之規定聲請法院裁定令被告入勒戒處所觀察、勒戒
    ，不得逕行起訴，否則其起訴程序即屬違背規定，應依刑事
    訴訟法第303條條第1款規定逕諭知公訴不受理之判決。
三、查被告甲○○前曾因施用毒品案件，依臺灣彰化地方法院88
    年度毒聲字第2362號裁定送勒戒處所觀察、勒戒後，因認無
    繼續施用毒品之傾向，由臺灣彰化地方法院檢察署檢察官於
    88年6月23日，以88年度偵字第6217號為不起訴處分確定，
    並於88年6月24日釋放出所；又再度因施用毒品案件，經臺
    灣彰化地方法院88年度毒聲字第4533號裁定送勒戒處所觀察
    、勒戒後，因認無繼續施用毒品傾向，由臺灣彰化地方法院
    檢察署檢察官於88年10月31日，以88年度毒偵字第1229號為
    不起訴處分確定，於88年11月2日釋放出所；復因施用毒品
    案件，經依臺灣彰化地方法院89年度毒聲字第3424號裁定令
    入戒治處所施以強制戒治，嗣因執行成效良好，經臺灣彰化
    地方法院90年度毒聲字第4222號裁定停止強制戒治，所餘戒
    治期間並付保護管束，於90年12月5日停止戒治釋放出所，
    並於90年12月23日戒治期滿，此有臺灣臺中地方法院檢察署
    刑案資料查註紀錄表、全國施用毒品案件紀錄表、法務部全
    國檢察官線上查詢刑案人犯在監所最新資料報表及臺灣高等
    法院被告前案紀錄表各1份在卷可稽。本件被告甲○○雖於
    96 年5月23日晚間8時採尿起回溯4日內之某時，在臺中縣大
    肚鄉○○路○路旁等處，有施用海洛因及甲基安非他命各1
    次之犯行，距前次強制戒治執行完畢之90年12月23日，已逾
    5年，揆諸首揭說明，本件被告之情形已該當於毒品危害防
    制條例第20條第3項之規定，自應適用第20條第1項之規定，
    由檢察官聲請法院裁定送被告入觀察勒戒處所施以觀察、勒
    戒，再依觀察、勒戒之結果，視有無繼續施用之傾向，而為
    起訴與之處分，始符合法律之規定。揆諸前開說明，公訴人
    起訴程序顯屬違背規定，應為公訴不受理之判決。
四、原審疏於詳查，誤以被告係曾經觀察、勒戒或強制戒治執行
    完畢釋放後，5年後再犯本件毒品危害防治制條例第10條之
    罪，而為被告有罪之實體判決，尚有未合，理由詳如上述。
    公訴人上訴意旨認本件原審判決對於違背規定之起訴，逕為
    協商判決，適用法律顯有未當，指摘原判決不當，請求撤銷
    改判，為有理由，應由本院撤銷改判，另為被告公訴不受理
    之判決，並不經言詞辯論為之。
據上論斷，應依刑事訴訟法第369條第1項前段、第364條、第303
條第1款、第307條、第455條之4第1項第7款、第455條之10第1項
第，判決如主文。
中    華    民    國    97    年    3    月    11    日
            刑事第六庭  審判長法  官  李  文  雄
                              法  官  邱  顯  祥
                              法  官  林  靜  芬
上列正本證明與原本無異。
如不服本判決應於收受送達後十日內向本院提出上訴狀，其未敘
述上訴之理由者並得於提起上訴後十日內向本院補提理由書（均
須按他造當事人之人數附繕本）。
                              書記官  高  勳  楠
中    華    民    國    97    年    3    月    11    日


司法院資訊處製作；財團法人民間司法改革基金會備份。
